臺北高等行政法院判決　　　　　　　　　　　　　　九十二年度訴字第四０六三號
　　　　　　　　　　　　　　　.
　　原　　　告　甲○○
　　訴訟代理人　丁○○
　　被　　　告　勞工保險局
　　代　表　人　乙○總經理）.
　　訴訟代理人　丙○○
　　　　　　　　戊○○
右當事人間因勞保事件，原告不服行政院勞工委員會中華民國九十二年六月三十日勞
訴字第０九二００二二００七號訴願決定，提起行政訴訟。本院判決如左：
　　主  文
原告之訴駁回。
訴訟費用原告負擔。
　　事  實
一、事實概要：被保險人朱漢生於九十一年六月三十日死亡，其弟即原告甲○○申請
    喪葬津貼十個月，業經被告核付在案。嗣原告以其係專受被保險人生前扶養維生
    ，依勞工保險條例第六十三條規定申請核發遺屬津貼，案經被告審查，以原告非
    無謀生能力且不能維持生活，而專受被保險人朱漢生生前扶養者，乃於九十一年
    十月二十二日以保給命字第０九一六０四九四０六０號函核定否准所請遺屬津貼
    。原告不服，向勞工保險監理委員會申請審議，經該會審定駁回後，提起訴願，
    亦遭決定駁回，遂提起本件行政訴訟
二、兩造聲明：
　　(一)原告聲明：
      1.訴願決定及原處分均撤銷。
      2.被告應作成核給遺屬津貼處分。
　　(二)被告聲明：駁回原告之訴。
三、兩造之爭點：原告是否無謀生能力並專受被保險人生前扶養？
　　(一)原告主張之理由：
     1.原告為被保險人朱漢生之幼弟，有勞工保險條例第六十三條第五款之適用。
       原告是被保險人生前專受扶養之遺屬，並非勞保二字第００七０五號函釋只
       為「負責埋葬人」。
     2.原告今年四十七歲，受制於社會現實現象困於謀生活機會並無謀求生活，能
       生活之事實。且，被保險人臥病期間之費用、照護悉由原告完成，原告之生
       活亦由消耗被保險人平日所積而得度日，但生活之維持仍無著落。審此情況
       談謀生能力與維持生活，幾不可冀。
     3.依親屬法第一千一百十四條至一千一百四十八條之意旨，原告仍要負扶養直
       系尊、卑親屬之責。原告之年齡等狀況謀生處處碰壁，生活並無依靠，生活
       根本無法維持。
　　(二)被告主張之理由：
      1.本案被保險人朱漢生於九十一年六月三十日死亡，其弟即原告甲○○君申請
        喪葬津貼十個月，並經被告核付在案。嗣原告復以其係專受被保險人生前扶
        養維生，申請核發遺屬津貼。案經被告審查，以原告非無謀生能力不能維持
        生活，專受被保險人朱漢生君生前扶養為生，乃核定所請死亡給付之遺屬津
        貼不予給付，於法並無不合。
      2.又查，依大法官會議釋字第五四九號解釋意旨，勞工保險條例第六十三條及
        第六十四條之遺屬津貼，於配偶、子女、父母、祖父母係基於倫常關係，一
        律得依同條例第六十五條順序受領；至其餘孫子女與兄弟姊妹則須有專受被
        保險人扶養之事實，始能受領給付。本案原告係四十五年八月出生，已年滿
        二十歲，前曾於七十二年九月至七十三年九月及八十五年三月間參加勞工保
        險。另據財政部財稅資料中心九十一年九月十六日以資五字第九一一五六四
        七０號函復被告，原告於八十九年間亦曾在基隆市立建德國民中學工作，且
        於台北市○○區○○路尚有房屋一筆。是原告顯非無謀生能力，且不能維持
        生活，專賴被保險人生前扶養者，自與勞工保險條例施行細則第八十五條規
        定「本人無謀生能力，且不能維持生活，專賴被保險人生前扶養」之要件不
        符，被告核定不予給付，並無違法或不當。
　　理  由
一、本件原告起訴時，被告之代表人為廖碧英，嗣於訴訟中變更為蔡吉安並聲明承受
    訴訟後，其代表人又變更為乙○並聲明承受訴訟，經核均無不合，應予准許。
二、按「被保險人死亡時，按其平均月投保薪資給與喪葬津貼五個月。遺有配偶、子
    女及父母、祖父母或專受其扶養之孫子女及兄弟姊妹者，並給與遺屬津貼。」勞
    工保險條例第六十三條定有明文。又「本條例第六十三條、第六十四條所稱專受
    扶養之孫子女及兄弟姊妹，指其本人無謀生能力，且不能維持生活，專賴被保險
    人生前扶養者。」亦為同條例施行細則第八十五條所明定。
三、本件被保險人朱漢生於九十一年六月三十日死亡，原告以其係專受被保險人生前
    扶養維生之弟弟，檢據申請核發遺屬津貼。經被告審查結果，以原告非無謀生能
    力且不能維持生活，而專受被保險人朱漢生生前扶養為生者，乃於九十一年十月
    二十二日以保給命字第０九一六０四九四０六０號函核定否准所請遺屬津貼等情
    ，有勞工保險給付申請書、被保險人死亡證明書、戶籍謄本及被告前開函附原處
    分卷可稽，並為兩造所不爭，堪信為真實。原告不服循序提起行政訴訟，主張：
    其自十八歲父母雙亡後，即受被保險人扶養至其身故，其二十七年來收入總額不
    超過三十餘萬元，依其年齡及現實狀況，顯無維持生活之謀生能力等語。
四、經查，勞工保險條例施行細則第八十五條規定之「無謀生能力」係指無工作能力
    ，而「不能維持生活」係指無財力致無法維生而言，故受扶養人如有謀生能力或
    有財力能維持生活，即不符專受扶養之要件甚明。本件原告係四十五年八月出生
    ，已年滿二十歲，前於七十二年九月至七十三年九月及八十五年三月間參加勞工
    保險，並曾於八十九年間在基隆市立建德國民中學工作，而領有薪資三萬三千四
    百八十元，此有各類所得扣繳暨免扣繳憑單影本原處分卷可稽，顯見原告並非不
    能工作而無謀生能力之人。又原告於台北市○○區○○路尚有房屋一棟，並有財
    政部財稅資料中心九十一年九月十六日以資五字第九一一五六四七０號函覆調件
    明細表在卷可參，亦徵原告尚非無財力致無法維生，故依上開證據，實難認原告
    係專賴被保險人生前扶養而維生，即與首揭勞工保險條例第六十三條之規定要件
    不符。
五、從而，被告以原告雖為被保險人之弟，然非無謀生能力且不能維持生活，專賴被
    保險人生前扶養，而否准其所請遺屬津貼之處分，於法並無違誤，審議、訴願決
    定遞予駁回，俱無不合，原告仍執前詞訴請撤銷，並請求被告核給遺屬津貼，均
    無理由，應予駁回。
據上論結，本件原告之訴為無理由，爰依行政訴訟法第九十八條第三項前段，判決如
主文。
中　　　華　　　民　　　國　　九十三　　年　　　七　　　月　　　七　　　日
                        臺 北 高 等 行 政 法 院   第 一 庭
                                      　　 審 判 長 法  官　徐瑞晃
                                      　　          法  官　吳慧娟
                                              　　  法  官　蕭惠芳
右為正本係照原本作成。
如不服本判決，應於送達後二十日內，向本院提出上訴狀並表明上訴理由，如於本判
決宣示後送達前提起上訴者，應於判決送達後二十日內補提上訴理由書（須按他造人
數附繕本）。
中　　　華　　　民　　　國　　九十三　　年　　　七　　　月　　　七　　　日
            　　　　　　　　　　　　　　            書記官　李淑貞
